臺灣高等法院刑事判決　　　　　　　　　　　　　九十三年度上訴字第一三三七號
　　上　訴　人
　　即　被　告　丙○○
　　選任辯護人　戴瑞娜律師
右上訴人因強盜案件，不服臺灣板橋地方法院九十二年度訴字第二五六七號，中華民
國九十三年四月七日第一審判決（起訴案號：臺灣板橋地方法院檢察署九十二年度偵
字第一０七一九號），提起上訴，本院判決如左：
    主  文
上訴駁回。
    事  實
一、丙○○與姓名年籍不詳之成年男子，於民國（下同）九十一年七月二十七日十五
    時三十分許，由該姓名不詳之男子騎乘車牌號碼ＰＭＶ─７１６號之重型機車（
    為洪永德遭竊遺失之贓車）搭載丙○○，並共同攜帶客觀上足供兇器使用之西瓜
    刀一把，藏置於上開機車坐墊旁邊，行經臺北縣五股鄉○○路○段四十八巷臺灣
    銀行門口前，見甲○○與乙○○正在前開銀行門口購買刮刮樂彩券，竟共同基於
    意圖為自己不法所有之搶奪犯意聯絡，趁乙○○正付款予販售彩券之小販，甲○○則坐在機車上刮取彩券，均疏未防備之際，由丙○○自甲○○左後方伸手搶奪
    甲○○所有戴於脖子上之金項鍊乙條並得手，該姓名不詳之男子則同時伸手搶奪
    乙○○之皮包然未得逞，二人並隨即騎乘上開機車往臺北縣五股鄉○○路○段九
    十巷口逃逸，甲○○見狀旋騎乘機車從後追趕，乙○○亦隨後追跑，俟追至臺北
    縣五股鄉○○路○段一四八號前時，該不詳姓名男子與丙○○共同騎乘之機車不
    慎滑倒，該姓名不詳之男子隨即下車跑至馬路對面並逃離，丙○○見甲○○在後
    追捕，為脫免逮捕，竟單獨起意，自上開機車坐墊旁邊抽出前開西瓜刀朝甲○○
    揮舞，嚇阻甲○○繼續追躡，致甲○○心生畏懼，以此脅迫方式脫免逮捕而逃離
    現場。又丙○○於拔取西瓜刀時不慎自身上口袋遺落黑色皮夾乙只，內有丙○○
    之
    甲○○與乙○○騎乘機車行經臺北縣五股鄉○○路九一號數位空間網咖店，發現
    丙○○正走進該網咖店內，旋報警處理查獲上情。
二、案經臺北縣政府警察局蘆洲分局移送臺灣板橋地方法院檢察署檢察官偵查起訴。
    理  由
一、訊據上訴人即被告丙○○否認有何前揭加重強盜之犯行，辯稱：九十一年七月二
    十七日下午三時三十分許案發時伊正在上開數位空間網咖店進行線上遊戲，並未
    搶奪甲○○之金項鍊，且伊之皮包前於九十一年五月下旬於臺北縣五股鄉○○路
    遺失，證人簡沁偉與王勝峰足資證明云云。惟查：
(一)右揭犯罪事實，業經證人甲○○於原審審理時到庭具結證稱：當天伊與太太乙○○至臺北縣五股鄉○○路臺灣銀行提款機領款後，乙○○正付錢予販售彩券之小
    販，伊坐在機車上，左後方來了一部機車，機車上二人分別伸手搶奪乙○○之皮
    包與伊之金項鍊，但沒搶到皮包。後來伊騎機車追趕，歹徒之機車並未離開伊之
    視線，伊追了五、六十公尺後，歹徒二人之機車倒下，前座之人跑到馬路對面，
    後座之人從機車坐墊旁邊拿出一把西瓜刀嚇阻伊靠近，並從口袋掉出一只黑色皮
    夾，裡面只有一張被告之
    後即先回家。伊有看清楚後座之人之側面，後座之人當時未戴眼鏡，伊確定後座
    之人就是被告，因丙○○
    分證上照片之頭髮稍長。後來乙○○於九十二年五月二十二日在數位空間網咖店
    看到被告，說被告很像搶匪，因此伊與乙○○即持被告之
    詳（見原審卷第五七至五八頁，九十三年三月十日審判筆錄），核與證人乙○○
    於原審審理中證述：伊案發當天至臺北縣五股鄉○○路臺灣銀行提款機領款後，
    伊先生甲○○說要買刮刮樂，伊站在甲○○機車前正要付錢予販售彩券之小販，
    旁邊就有機車過來，前座之人伸手作勢欲搶伊之皮包，後座之人則伸手搶甲○○
    之項鍊並得手，甲○○立即騎機車從後追趕，伊則從後面跑，追到成泰路口看到
    一輛機車倒在路口，甲○○抱著小兒子，說歹徒剛才有拿刀出來，並撿到皮包，
    裡面有一張被告之
    有記下歹徒所騎乘機車之車號，且伊確定後座之人就是被告，因歹徒搶奪時伊正
    好面對後座之人，有看到其正面，當時被告留五分頭，頭髮很短，身穿黑衣黑褲
    ，印象中沒有戴眼鏡，容貌與被告
    二日伊在數位空間網咖店前看到被告進進出出，伊遂對甲○○說被告很像歹徒，
    因此報警處理等情相符（見原審卷第七五至七八頁，九十三年三月十日審判筆錄
    ），並有上開黑色皮夾一只與被告之
    證物袋中，影本見偵卷第十九頁），堪認證人所供屬實可採。
(二)被告於九十一年九月十二日，又以遺失為由再次申請補發
    承（見偵卷第三二頁），並有台北縣五股鄉戶政事務所九十三年一月二十八日北
    縣五戶字第０九三０三０號函附申請書可稽（見原審卷第三一、三二頁），足認
    被告確有遺失
    永德遭竊遺失之贓車，亦為機車車主洪永德證述屬實（見偵卷第十六頁），且告
    訴人乙○○於案發當時七月二十七日十五時三十分前之十四時五十五分，確有提
    領現金之事實，此有自動櫃員機交易明細表影本附卷可參（見本院卷第七五頁）
    ，其時間亦核與告訴人等所述相符，再衡以甲○○與乙○○與被告素不相識，當
    無設詞誣攀之理，甲○○與乙○○就被告與上開不詳姓名之人共同行搶與嗣後追
    捕之過程均指訴歷歷並證述一致，復當庭指認被告確係上開後座之人無訛，被告
    前開犯行，實堪認定。
(三)至辯護意旨雖指稱甲○○與乙○○與搶奪之歹徒僅有極短時間之對峙，且事隔久
    遠，甲○○與乙○○當難確實指認歹徒。另甲○○於偵查中先係證稱：歹徒車子
    倒地後，人就跑了，車子留在現場，伊撿到
    六四頁反面），後則證稱：後座騎士身上掉下一個黑色皮夾，伊確定是後座騎士
    身上掉落，因其當時抽刀，伊與後座騎士對了一會，就回去找伊太太，再回來時
    ，搶匪已不見。因此伊就把搶匪掉落之皮包拾起等語（見偵查卷第七十九頁反面
    ），就拾獲皮夾之過程，甲○○先後證述不一，其陳述不足憑採云云。惟甲○○
    與乙○○迭於警詢、偵查及原審審理時指認被告確為後座搶奪甲○○金項鍊之歹
    徒無誤，且就被告於行搶之日之相貌、髮型、衣著均有一致而具體之證述，自難
    僅以二位被害人與歹徒對峙時間短暫而遽認其等證言有何不實之處，而甲○○究
    係先撿拾
    告本件犯行之指訴，且距案發既有相當時日，本即難期待被害人就所有枝節事實
    均能為精確無差之陳述，辯護意旨空言指摘證人甲○○與乙○○證言之可信度，
    尚乏實據為佐，殊非可採。
(四)又查，證人王聖峰固於原審審理時到庭證稱：伊與被告認識近二年，伊記得九十
    一年七月二十七日被告在臺北縣五股鄉○○路之數位網咖店，因為自九十一年暑
    假前一個月至九十一年底被告皆在店內睡覺、吃飯，中間皆未離開，而伊當時代
    父母看店，代班時間從上午八點至晚上七、八點，伊確定代班期間每天都看到被
    告在網咖店。而九十一年七月間被告乃留西裝頭長髮，戴黑框細邊之眼鏡，平常
    被告頭髮留長會去理成小平頭，但因為當時被告頭髮很亂，因此伊有印象被告頭
    髮是留長髮云云。惟於公訴檢察官進行反詰問時，王聖峰即改稱：網咖店有賣東
    西，但被告不一定會在網咖店裡用三餐，有時候會出去買回來吃，被告出去大約
    十至二十分鐘，另外被告可能因回家洗澡、與朋友看電影或逛街而離開網咖店，
    伊不確定九十一年七月二十七日當天下午被告有無出外買東西或與朋友逛街，伊
    先前說確定九十一年七月二十七日被告在網咖店中，係因為有錄影帶等語，嗣於
    接受辯護人行覆主詰問與原審訊問時，又證稱：被告之興趣乃玩天堂遊戲，賺天
    幣，不常回家，身上沒有錢，因此靠賣天堂之寶物維生，伊先前說確定九十一年
    七月二十七日被告在網咖店，係因為被告那時玩天堂玩最久，大約十六小時，錄
    影帶是重複使用，因此第二天就洗掉云云（以上證詞均見原審卷第一０三至一一
    七頁，九十三年三月十九日審判筆錄）。將王聖峰上開證言先後對照以觀，其先
    係篤稱確定九十一年七月二十七日被告確在數位網咖店，因為被告成天都在網咖
    店並未離開，且當時被告係蓄長髮，對於被告有利之部分均言之鑿鑿，然就其為
    何能如此明確證述被告於九十一年七月二十七日當天之行蹤與形貌，其時而編稱
    係因有錄影帶為證，時而稱係因被告當時天堂玩最久，時而稱因當時被告頭髮很
    亂，伊有印象云云，然證人王聖峰亦已證陳錄影帶係重複使用，第二天就會洗掉
    ，且其代班時間是上午八點至晚上七、八點，並非整天留在網咖店，被告頭髮留
    長就會去剪短等語，而九十一年七月二十七日距王聖峰為上開證言時已相隔一年
    半，王聖峰竟能憑一支早已逸失之錄影帶內容確認被告行蹤，顯與常理有悖，而
    被告頭髮時長時短，王聖峰卻獨能記憶九十一年七月間被告頭髮很長，更與常情
    不符，其欲袒護被告之意圖昭然若揭。況王聖峰復已明白證稱被告仍會因用餐、
    洗澡或與朋友逛街、看電影等事由離開網咖店，因此其無法確定九十一年七月二
    十七日下午被告是否在網咖店等語，自無從以王聖峰此部分之證言作為被告案發
    時之不在場證明，而逕對被告為有利之認定。
(五)再查，證人簡沁偉則到庭證陳：伊大約在九十年暑假認識被告，九十一年暑假伊
    幾乎每天皆會在網咖店看到被告，有時候被告會回家，被告之哥哥會來找被告，
    伊不記得九十一年七月二十七日被告是否在網咖店，因時隔太久了等語（見原審
    第一二二頁，九十三年三月十九日審判筆錄），是證人簡沁偉之證詞亦難作為被
    告於九十一年七月二十七日下午三時三十分許未在案發現場之證明。
(六)另被告於九十一年九月十二日曾以遺失為由申請補發
    股鄉戶政事務所九十三年一月二十八日北縣五戶字第０九三００００二三０號函
    暨所附被告國民身分證申請書、
    否曾於九十一年五月下旬遺失扣案之黑色皮夾乙節，證人王聖峰雖到庭證述：伊
    確定扣案皮夾乃被告所有，因被告結帳時會拿出皮夾，伊有看到，而且當時被告
    皮夾裡有很多錢。九十一年五月某日晚上，被告對伊說皮夾不見了，皮夾裡有身
    分證、駕照、錢等物，伊還陪被告去尋找皮夾找了大約十分鐘，被告跟伊說，他
    在睡覺時感覺有人在摸他口袋，他沒有理會，醒來時就發覺皮夾不見了，伊確定
    當時是五月，因為伊剛好有看月曆，但不確定是五月幾日云云。惟於公訴檢察官
    進行反詰問時，其先係證稱：伊不確定被告有幾個皮夾，也不知道被告皮夾遺失
    後有無再買皮夾，被告皮夾遺失後伊就請被告打線上遊戲，伊確定被告乃五月遺
    失
    得日期；後又改稱：自九十一年暑假至同年十二月底，被告付錢玩線上遊戲時，
    錢是自被告身上取出，九十一年五月之後被告即未使用皮夾，剛剛說不確定被告
    有無買皮夾是因為被告很少拿皮夾出來云云。嗣於接受覆主詰問及覆反詰問時，
    證人王聖峰又翻稱：伊已忘記伊幫被告找皮夾後，被告有無使用其他皮夾，但確
    定被告未再使用扣案之黑色皮夾，伊不知道被告何時申請補發
    告是否有告訴伊何時找到
    至一三七頁）。綜析王聖峰上開證詞，王聖峰獨就有利被告之事實即被告於九十
    一年五月遺失其所有之黑色皮夾與
    記憶且證述歷歷，然對被告究竟有幾個皮夾，遺失皮夾後是否曾使用其他皮夾，
    事後是否有找回
    一致陳述，其證言顯有偏頗。又其稱係因當時有看日曆，故確定被告於九十一年
    五月遺失皮夾，且因月份比較醒目，是以伊只看月份，不記得日期云云，然參諸
    常情，一般人就每日所屬月份應有清楚之概念，無須觀看日曆即可明瞭，反係日
    期較難確切認知而有藉助日曆加以確認之必要，其證述實與常理有違，益徵其所
    陳被告於九十一年五月下旬曾遺失
    不足採信。再
    現遺失
    不符，被告前揭所辯，應屬無據。至證人即警員丁○○報告上所製作之民眾報案
    時間（見偵卷第七一頁），係事隔二年多依回憶而製作，難免有誤，自不足以執
    此謂證人所述，並無其事，合此敘明。
(七)綜上所述，被告前開犯行，洵堪認定，應依法論科。
二、按刑法第三百二十九條之以強盜論，即以強盜罪相當條文處罰之意，並非專以第
    三百二十八條第一項之強盜論。故第三百三十條所謂犯強盜罪，不僅指自始犯強
    盜罪者而言，即依第三百二十九條以強盜論者，亦包括之，如此準強盜有第三百
    二十一條第一項各款情形之一，自應依第三百三十條論處，最高法院著有二十五
    年上字第六六二六號判例、四十二年臺上字第五二三號判例可資參照。次按刑法
    第三百二十九條所謂當場，不以實施竊盜或搶奪者尚未離去現場為限，即已離盜
    所而尚在他人跟蹤追躡中者，仍不失為當場，最高法院二十八年上字第一九八四
    號判例意旨可供參酌。被告與上開不詳姓名之男子於攜帶客觀上足供兇器使用之
    西瓜刀一把搶奪甲○○之項鍊逃逸後，始終在甲○○之追躡中，被告並於甲○○
    之追捕過程中，為脫免逮捕而抽出上開西瓜刀朝甲○○揮舞，以嚇阻甲○○靠近
    ，依上說明，自屬當場施以脅迫，核被告所為，係犯刑法第三百二十九條之準強
    盜罪，而有同法第三百二十一條第三款之情形，應以同法第三百三十條第一項之
    加重強盜罪論處。公訴意旨認應依刑法第三百二十九條處斷，尚有未洽，惟起訴
    事實相同，依法變更起訴法條。又搶奪後因防護贓物、脫免逮捕，而當場實施強
    暴、脅迫，論以強盜之規定，係以實施強暴脅迫之人為限，其他搶奪共犯對於行
    強如無犯意之聯絡者，不容概以強盜論擬，是被告就本件之搶奪行為固與上開不
    詳姓名之男子有犯意聯絡與行為分擔，惟被告與該男子所騎乘之機車倒地後，該
    ，顯係其一人臨時單獨起意而為，是自難論其為加重強盜罪之共同正犯。原審依
    刑法第三百三十條第一項、三百二十九條規定，審酌被告年輕力壯，不思循正途
    謀取財富，卻公然搶奪被害人財物，遭追捕時更罔顧被害人身體安全加以揮刀脅
    迫，嚴重影響社會秩序及他人身體安全，犯後猶飾詞圖辯，不知悔改，然並未造
    成被害人身體具體傷害，併酌其犯罪之目的、手段、前科等一切犯罪情狀，論處
    被告丙○○意圖為自己不法之所有，攜帶兇器，搶奪他人之動產，因脫免逮捕，
    而當場施以脅迫罪，量處有期徒刑七年二月，以資懲儆。本院核其認事用法均無
    違誤，量刑亦稱妥適，被告上訴意旨猶執前詞否認犯罪，為無理由，應予駁回。
據上論斷，應依刑事訴訟法第三百六十八條，判決如主文。
本案經檢察官李良忠到庭執行職務。
中　　　華　　　民　　　國　　九十三　　年　　　九　　　月　　  二  　　日
                              臺灣高等法院刑事第九庭
                                    審判長法　官  李  文  成
                                          法  官  林  明  俊
                                          法　官  官  有  明
右正本證明與原本無異。
如不服本判決應於收受送達後十日內向本院提出上訴書狀，其未敘述上訴之理由者並
得於提起上訴後十日內向本院補提理由書（均須按他造當事人之人數附繕本）。
                                          書記官  林  蓓  瑜
中　　　華　　　民　　　國　　九十三　　年　　　九　　　月　　　三　　　日
附錄：本案論罪科刑法條全文
刑法第三百三十條第一項
  犯強盜罪而有第三百二十一條第一項各款情形之一者，處七年以上有期徒刑。
刑法第三百二十九條
  竊盜或搶奪，因防護贓物、脫免逮捕或湮滅罪證，而當場施以強暴脅迫者，以強盜
  論。
